【裁判字號】    92,交抗,457
【裁判日期】    920505
【裁判案由】    違反道路交通管理處罰條例
【裁判全文】
臺灣高等法院交通事件裁定                        九十二年度交抗字第四五七號
    抗  告  人
    即受處分人  甲○○
右抗告人因違反道路交通管理處罰條例案件，不服臺灣士林地方法院，中華民國九十
二年三月二十七日所為裁定（九十二年度交聲字第二一四號），提起抗告，本院裁定
如左：
    主  文
抗告駁回。
    理  由
一、汽車駕駛人倒車前未顯示倒車燈光，或倒車時不注意其他車輛或行人者，處二百
    元以上四百元以下罰鍰，道路交通管理處罰條例第五十條第二款定有明文。
二、原裁定以：本件異議人即受處分人於民國九十一年十月十一日中午十二時三十五
    分，駕駛車牌號碼七Ｄ─０四八六號自用小客貨車沿台北市○○路三一六巷二十
    弄口由東往西方向倒車時，其左後車角撞及沿同路段西向東行駛，由第三人潘怡
    均駕駛之車號三Ｑ─一八二八號自用小客車之右前車角，經台北市政府警察局填
    北投分局交通分隊員警依據道路交通管理處罰條例第五十條第二款規定，填製台
    北市政府醬察局北市警交大字第ＡＢ─二六九０一七號違反道路交通管理事件通
    知單舉發。異議意旨略以：緣異議人於九十一年十月十一日駕駛自小客車途經台
    北市○○路三一六巷二十弄路口時，經確認後方並無其他車輛及行人後，進行倒
    車停車之動作，未料第三人潘怡均所駕駛之自小客車突自左後方撞擊，造成異議
    人之車輛左後側之保險桿嚴重凹陷，而根據駕駛人之一般經驗，發生交通事故時
    ，應保持現場之完整性，以便釐清責任歸屬，惟第三人潘怡均於事故發生後，即
    迅速倒車，造成二車間具有「相當間格距離」，顯欲規避責任，有現場照片足證
    。且異議人之車輛配有「倒車警示系統」，並輔以緩慢之車速倒車，當難以造成
    異議人之車輛嚴重凹陷之損害，故應無法排除後方之第三人潘怡均因不耐等待異
    議人之車輛停妥，而欲先行通過造成事故發生之可能。故異議人於倒車時，已盡
    注意後方車輛、行車之注意義務，該交通事故發生之責任應為第三人潘怡均之疏
    失所致，異議人並無違反道路交通管理處罰條例第五十條第二款之規定云云。經
    查: 根據異議人與第三人潘怡均之現場交通事故談話記錄表之記載，第三人潘怡
    均之車輛於事故發生當時，確實處於暫停之狀態，且異議人因當時欲停車，導致
    車輛打斜，造成該路之路寬根本無法容納二車併行，有現場採證照片在卷可證，
    因此根據一般經驗法則，第三人潘怡均應不可能再向前行駛，故異議人稱該事故
    為第三人潘怡均所駕駛之車輛向前行進所造成之詞，顯不足採。又縱第三人潘怡
    均之車輛於事故發生後曾經移動，亦不影響事故發生之真正原因與責任歸屬。綜
    上所述，該交通事故之發生，乃因異議人倒車時疏於注意後方車輛所致，異議人
    所辯，洵屬無據，認原處分機關據以援引首揭法條規定，裁處罰鍰新台幣六百元
    元，並無不當，駁回本件異議。經核並無違誤。
三、抗告意旨以：依受處分人之交通事故談話記錄表記載，第三人潘怡均由左後方撞
    擊受處分人之車輛後，立即倒車離開肇事現場至原證四號處暫停，原裁定認第三
    人潘怡均之車輛於事故發生當時，確實處於暫停之狀態，與事實不符；再由卷附
    照片顯示，受處分人車輛之後方保險桿只有左後方之撞擊點，餘皆無損，此與一
    般倒車碰撞後方車輛所致之損害顯有未符，參諸第三人潘怡均於事故發生後立即
    倒車之心態，應可間接推知本件事故係第三人潘怡均過失所致，尤其本件發生交
    通事故後，未應保持現場之完整性，無法判斷事故之原因及釐清責任歸屬，受處
    分人遭第三人潘怡均追撞於先，又受裁處於後，實難甘服云云。惟查，受處分人
    車輛因當時欲停車，將車輛打斜，為受處分人所不否認，參諸事故後受處分人車
    輛之左後車角凹陷，第三人潘怡均車輛右前車角留有擦痕，有道路交通事故事故
    調查報告表附卷足按，該交通事故之發生，乃因受處分人倒車時疏於注意後方車
    輛所致，極為明顯，至於第三人潘怡均駕駛車輛是否有無違反注意車前狀況之違
    規行為，乃另一回事，亦不足以抵免受處分人之違規責任。又受處分人因當時欲
    停車，導致車輛打斜，造成該路之路寬根本無法容納二車併行，有現場採證照片
    在卷可證，第三人潘怡均應不可能再向前行駛，故受處分人稱該事故為第三人潘
    怡均所駕駛之車輛向前行進所造成之詞，顯不足採。原審根據異議人與第三人潘
    怡均之現場交通事故談話記錄表之記載，認第三人潘怡均之車輛於事故發生當時
    ，確實處於暫停之狀態，亦非無據，此觀受處分人所供：該車有暫停住，我認為
    該車會讓我車先行後退等語自明（見原審卷第三十二頁），受處分人倒車時疏於
    注意後方車輛，已極明確，至於第三人潘怡均之車輛曾經移動係於事故發生後，
    並不影響受處分人違規事實之認定。本件抗告為無理由，應予駁回。
四、據上論結，應依道路交通案件處理辦法第二十六條，刑事訴訟法第四百十二條，
    裁定如主文。
中      華      民      國    九十二    年      五      月      五      日
                              臺灣高等法院交通法庭
                                  審判長法  官  溫  耀  源
                                        法  官  何  菁  莪
                                        法  官  邱  同  印
右正本證明與原本無異。
不得再抗告。
                                        書記官  莊  昭  樹
中      華      民      國    九十二    年      五      月      五      日


司法院資訊處製作；財團法人民間司法改革基金會備份。
